臺灣高等法院高雄分院刑事判決　　　　　九十一年度上易字第一七八二號
　　上訴人　臺灣高雄地方法院檢察署檢察官
　　被　告　甲○○　男( 民國.
　　選　任
　　辯護人　鍾夢賢律師
　　　　　　王叡齡律師
　　　　　　莊美玲律師
右上訴人因被告違反電子遊戲場業管理條例案件，不服臺灣高雄地方法院九十一年度
易字第一一一三號中華民國九十一年十月三十一日第一審判決（起訴案號：臺灣高雄
地方法院檢察署九十一年度偵字第五三二八號），提起上訴，本院判決如左：
      主      文
上訴駁回。
      理      由
一、本案經本院審理結果，認原審諭知被告甲○○無罪認事用法均無不當，應予維持
    ，並引用原審判決書記載之證據及理由（如附件）。
二、檢察官上訴意旨以被告於警訊中坦承自九十一年一月廿八日起擺設電子遊戲機八
    台，沒有與業者拆帳等情核與證人柯啟祥所供相符，參以案重初供，被告前開供
    詞自堪信為真實。且被告與黃嘉祥合資經營同橋超商，被告雖未在店中工作，惟
    擺設電子遊戲機八台如此足以影響該超商經營型態及成果之重大事項，合夥人豈
    有不知之理？本件證人黃嘉祥等人之供述，無非事後勾串之詞，應無足採，原審
    不查遽然採信，而為被告無罪之判決，原審判決，自有未洽云云。
三、然查被告甲○○於原審及本院審理時已翻異其在警訊之供詞，堅決否認有何違反
    電子遊戲場業管理條例之犯行，辯稱：伊與黃嘉祥合資經營同橋超商，伊雖掛名
    為同橋超商之負責人，實際店務則由黃嘉祥負責經營，伊於九十一年元月間，考
    上台北市國際合作發展基金會技術員工作，欲北上任職，有意將超商盤讓給陳忠
    義，曾於九十一年一月中旬帶同陳忠義前往看超商，當時超商尚未擺放娃娃機，
    伊旋即到台北就職，不知之後黃嘉祥同意柯啟祥在店中擺放八台娃娃機之情事，
    係被查獲後，黃嘉祥電告伊，以伊是負責人，要伊回來接受警方調查，表示只會
    受行政罰鍰而已，伊始在警訊時為不實之陳述，伊根本不認識擺放娃娃機之柯啟
    祥等語，核與證人黃嘉祥、陳忠義及店員張進福（原名張祥傳）於原審審理時證
    述情節相符。證人柯啟祥雖證稱其僅係修理娃娃機，對該超商外騎樓如何擺設娃
    娃機及如何拆帳皆毫不知情等語，已與證人黃嘉祥所述係柯啟祥主動前來找伊並
    經伊同意擺設娃娃機之情顯有矛盾，業據原審於判決理由論敘綦詳，諸警察查
    獲後，係將該八台娃娃機責付予柯啟祥保管，黃嘉祥只充保證人而已，此有柯啟
    祥出具之責付保管條一紙附卷可稽，若柯啟祥僅係被告叫來修理娃娃機之工人，
    非娃娃機所有人，警察豈不將娃娃機責付予被告，反責付予柯啟祥保管，顯與常
    情不符；柯啟祥於原審審理又證稱：「是甲○○找我去修理的」、「是電話聯絡
    ，電話中的人說是甲○○叫我去修理的」、「是在場之被告找我去修理的」等語
    ，然既係用電話聯絡，未見到被告本人，竟又指認被告找其修理，其證詞顯然矛
    盾不實，應不足採信。而證人黃嘉祥其自承係伊同意柯啟祥在店裡擺設娃娃機等
    語，反有使其受追訴之危險，應以黃嘉祥之證述為可信。況被告於本院審理時並
    提出其健保卡，經本院核閱，其確在台北工作，亦有該健保卡一份在卷可證。益
    證被告所辯，堪予採信。
四、綜上所述，檢察官上訴非有理由，應予駁回。
據上論斷，應依刑事訴訟法第三百六十八條、第三百七十三條，判決如主文。
本案經檢察官陳新慶到庭執行職務。
中    華    民    國        九十二      年      一      月     十四     日
               臺灣高等法院高雄分院刑事第四庭
                                  審判長法官  蕭權閔
                                        法官  李嘉興
                                        法官  陳吉雄
右正本證明與原本無異。
不得上訴。
                                      書記官  黎  珍
中    華    民    國        九十二      年      一      月     十六     日
                                                                      Ｈ
附件
臺灣高雄地方法院刑事判決                        九十一年度易字第一一一三號
    公  訴  人  臺灣高雄地方法院檢察署檢察官
    被      告  甲○○  男  二十八歲（民國○○○年○月○○○日生）
                        住高雄市○鎮區鎮○街二三巷三一之一號
                        居高雄市三民區○○○街一八八號
                        身分證統一編號：Ｑ一二一四八七四七號
    選任辯護人  鍾夢賢律師
                王叡齡律師
                莊美玲律師
右列被告因違反電子遊戲場業管理條例案件，經檢察官聲請簡易判決處刑（九十一年
度偵字第五三二八號），茲因其不宜以簡易判決處刑，而由本院高雄簡易庭移送前來
（九十一年度雄簡字第三九一號），本院判決如左：
    主  文
甲○○無罪。
    理  由
一、公訴意旨略以：被告甲○○未依電子遊戲場業管理條例規定辦理營利事業登記，
    竟於民國九十一年一月二十八日時起，擅自在高雄市三民區○○○街一八八號同
    橋便利超商騎樓，擺設俗稱娃娃機之電子遊戲機八台，違法經營電子遊戲場業，
    於同年二月五日二十時五十分許，為警查獲，因認被告涉犯電子遊戲場業管理條
    例第二十二條之罪嫌云云。
二、按犯罪事實應依證據認定之，無證據不得推定其犯罪事實；又不能證明被告犯罪
    ，應諭知無罪之判決。刑事訴訟法第一百五十四條及第三百零一條分別定有明文
    。又按刑事訴訟法上所謂認定犯罪事實之證據，係指足以認定被告確有犯罪行為
    之積極證據而言，如未能發現相當證據或證據不足以證明，自不能以推測或擬制
    之方法，以為裁判基礎（最高法院二十九年度上字第三一五號及四十年度台上
    字第八十六號分別著有判例可資參照）。而認定不利於被告之事實，須依積極證
    據，苟積極證據不足為不利被告之認定時，即應為有利於被告之認定，更不必有
    何有利之證據；又認定犯罪事實所憑之證據，雖不以直接證據為限，間接證據亦
    包括在內，然而無論直接證據或間接證據，其為訴訟上之證明，須於通常一般之
    人均不致有所懷疑，而得確信其為真實之程度者，始得據為有罪之認定，倘其證
    明尚未達到此一程度，而有合理之懷疑存在而無從使事實審法院得有罪之確信時
    ，即應由法院為諭知被告無罪之判決（最高法院三十年度上字第八一六號及七十
    六年度台上字第四九八六號亦分別著有判例可資參照）。亦即若證據資料在經驗
    科學上或論理法則上尚有對被告較為有利之存疑，而無從依其他客觀方法排除此
    項合理之可疑，即不得以此資料作為斷罪之基礎，且刑事訴訟制度受「倘有懷疑
    ，即從被告之利益為解釋」、「被告應被推定為無罪」之原則所支配，故得為訴
    訟上之證明者，無論為直接或間接證據，須客觀上於一般人均不致有所懷疑而達
    於確信之程度者，始可據為有罪之認定，倘其證明尚未達於「確信」之程度，而
    有合理可疑存在時，即難據以為被告不利認定，換言之，在法律判斷上，即不能
    為被告有罪之認定。
三、訊據被告堅決否認於右揭時地有何違反電子遊戲場業管理條例之犯行，辯稱：我
    與黃嘉祥一起經營便利商店，當時我人不在高雄，在台北工作，根本不知道店裡
    有擺娃娃機，是查獲後黃嘉祥叫我下來，表示只是行政罰款而已，我第一次帶陳
    忠義到店內談盤讓一事時，他有看到店內沒有擺娃娃機，是黃嘉祥答應柯啟祥去
    擺設的，不是我同意擺設的云云。
四、本件公訴人認被告涉犯電子遊戲場業管理條例第二十二條之犯行，無非係以被告
    於警訊中之自白，證人柯啟祥於警訊之證詞及現場檢查紀錄影本乙件在卷可稽，
    為其論據。經查：
  (一)被告於警訊中雖供稱：娃娃機自九十一年一月二十八日開始擺設，沒有與業者拆
    帳，場地是租用，每月新台幣（下同）二千元，因擺放沒多久還沒打開查看營業
    額有多少等云（參見警卷第一頁正面、反面），嗣於本院審理中改以前揭情詞置
    辯，是以被告前後所述不一，究以何者為可採，仍需調查其他證據以資審認，是
    以公訴人遽以被告於警訊中之自白為採證論罪之依據之一，尚嫌速斷。
  (二)雖證人柯啟祥於警訊及本院審理中證以：我的工作是修理娃娃機，當時是電話中
    的人說是甲○○叫我去修理娃娃機，是在庭的甲○○找我去修理的，我不知道如
    何拆帳，我只是負責修理云云（參見警卷第五頁正面、反面、本院卷第五八頁‧
    九十一年七月三十一日審判筆錄）。惟據證人陳忠義於本院審理中到庭結證稱：
    我與甲○○係朋友關係，於九十一年一月下旬有去熱河二街一八八號同橋超商，
    因為甲○○表示要把店盤讓給我，打電話叫我去那裡看一下，至現場時，有甲○
    ○、黃嘉祥、店員及我在場共四人，在現場談論盤讓之事，我當時沒有馬上作決
    定，當時也沒有看到電子機台等語（參見本院卷第三九—四十頁‧九十一年六月
    三日審判筆錄）；另證人黃嘉祥於本院審理中亦到庭結證稱：同橋便利超商是我
    與甲○○共同經營的，我負責管理，是柯啟祥來找我，我同意他擺設機台，利潤
    分配是以月租方式，以台計算，每月每台四千元，甲○○當時人在台北而且只是
    投資人，被查獲時，柯啟祥在騎樓修理機台，是店員打電話給柯啟祥請他來修理
    的等語（參見本院卷第四七—四八頁‧九十一年七月三日審判筆錄）；證人張進
    福（原名張祥傳）於本院審理中亦到庭結證述：今年過年左右就在同橋超商工作
    ，只上二天班，第二天就被警察臨檢，第一天上班就有看到店外有擺娃娃機，娃
    娃機有插電給客人打玩，是綽號「阿祥」的男子僱用我的，我不認識在庭的甲○
    ○等語（參見本院卷第七六—七七頁‧九十一年九月十八日訊問筆錄）。據上以
    查，證人陳忠義所述於九十一年一月下旬至該超商與被告談論盤讓事宜時，未曾
    見到該超商外騎樓有擺設娃娃機一情，及證人黃嘉祥、張進福所述被告僅係投資
    人，該超商實際負責管理之人為黃嘉祥，而被告當時人在台北，並未實際負責管
    理，由黃嘉祥僱用張進福擔任該超商店員並同意由柯啟祥在該超商外騎樓擺設娃
    娃機，張進福不認識被告等情，均與被告前開所辯情節大致相符，而衡以證人陳
    忠義、黃嘉祥與被告間雖係朋友關係，而證人張進福則不認識被告，然彼此間並
    無利害衝突或仇恨怨懟，應無甘冒偽證罪責，杜撰事實偏頗被告之理，是以證人
    柯啟祥、黃嘉祥、張進福之證詞應屬可採。至證人柯啟祥雖稱其僅係修理娃娃機
    ，對該超商外騎樓如何擺設娃娃機及如何拆帳皆毫不知情，已與證人黃嘉祥所述
    係柯啟祥主動前來找伊並經伊同意擺設娃娃機一情顯有矛盾，是以證人柯啟祥所
    述是否可採，已有疑義？且證人柯啟祥另稱是電話中的人說是甲○○叫其去修理
    娃娃機云云，則撥打電話予證人柯啟祥之人既非係被告本人，證人柯啟祥又如何
    能堅信確係被告本人叫其去修理娃娃機！益徵證人柯啟祥於本件確實有利害衝突
    ，其所述皆屬避重就輕規避卸責之詞，實不足採。
  (三)另高雄市政府聯合稽查紀錄表一紙及查獲現場照片二幀（參見警卷第七—十一頁
    ），均僅能證明該超商外騎樓確係違法擺設娃娃機一情，且證人黃嘉祥已坦認係
    其同意柯啟祥擺設娃娃機等情已如前述，是以該稽查紀錄表及照片並無以證明被
    告有何在該超商外騎樓違法擺設娃娃娃機之犯行。
  (四)綜上所述，堪認公訴人認定被告涉犯電子遊戲場業管理條例第二十二條之罪嫌所
    憑之證據，即未達通常一般人均不致有所懷疑，而得以確信其為真實之程度，依
    罪疑唯輕之法理，被告嗣後本院審理中所辯伊當時在台北工作，不知道該超商外
    騎樓有擺設娃娃機，是黃嘉祥同意柯啟祥擺設，查獲後黃嘉祥向伊表示只是行政
    罰款，故伊才配合警方偵訊等語，尚屬可採。此外，復查無其他積極證據足認被
    告有何公訴人所指涉犯電子遊戲場業管理條例第二十二條之犯行，揆諸首揭法條
    及判例意旨說明，自不能證明被告犯罪，依法應為無罪判決之諭知，以昭審慎。
據上論斷，應依刑事訴訟法第四百五十二條、第三百零一條第一項，判決如主文。
本案經檢察官張啟祥到庭執行職務。
中      華      民      國    九十一    年      十      月    三十一    日
                             臺灣高雄地方法院刑事第五庭
                                    審判長法  官  吳  永  宋
                                          法  官  張  茹  棻
                                          法  官  林  家  賢
右為正本，證明與原本無異。
如不服本判決，應於判決送達後十日內，向本院提出上訴狀。
                                          書記官  許  雅  惠
中      華      民      國    九十一    年      十      月    三十一    日
